【裁判字號】    89,訴,2839
【裁判日期】    900316
【裁判案由】    偽造文書等
【裁判全文】
臺灣高雄地方法院刑事判決                        八十九年度訴字第二八三九號
    公  訴  人  臺灣高雄地方法院檢察署檢察官
    被      告  甲○○
    共      同
    選任辯護人  黃宏綱
                呂富田
右列被告因偽造文書等案件，經檢察官提起公訴（八十八年度偵字第二四八○○號）
，本院判決如左：
    主  文
甲○○共同連續行使偽造私文書，足生損害於公眾及他人，處有期徒刑壹年陸月。
偽造「己○○」、「邱富發」、「乙○○」之身分證各壹張，聯邦商業銀行高雄分行
本票上「己○○」、「邱富發」署押各壹枚、印文各參枚；借款約定書上「己○○」
、「邱富發」署押各貳枚、「己○○」印文肆枚、「邱富發」印文參枚；吉祥理財貸
款申請書上「己○○」署押、印文各壹枚，信義房屋要約書上「乙○○」署押、指印
各壹枚；偽造「己○○」、「邱富發」印章各壹枚，均沒收
    事  實
一、甲○○與自稱陳代書之丙○○（另經本院諭知公訴不受理在案）共謀欲以假身分
    及證件向銀行貸款詐財，由甲○○負責委由不詳姓名年籍綽號「阿豐」之成年男
    子製作假身分證件，丙○○負責與銀行接洽，並在報紙上刊登給付報酬招募保證
    人之廣告，丁○○（另經本院諭知公訴不受理在案）因而前來應徵，並提供其相
    片，交由甲○○偽造姓名為「乙○○」之身分證後，即於民國八十八年二月間某
    日，由丁○○攜上開偽造之「乙○○」身分證，假冒為「乙○○」，至高雄市信
    義房屋仲介股份有限公司南區辦事處（以下簡稱信義房屋）佯稱欲購買房屋，最
    後選定門牌號碼為高雄市○○○路一四三號之房屋及其基地，丁○○向信義房屋
    之仲介人表示欲購買上開房屋，並約定於八十八年三月七日，在高雄市○○○路
    八十號三十五樓信義房屋高雄總部見面，經該公司職員梁添德見證，由丁○○以
    「乙○○」名義，與該屋之屋主己○○簽訂總價款新台幣（下同）一千九百萬元
    之買賣不動產要約書，由丁○○於該要約書立書人簽名欄上偽簽「乙○○」署押
    並捺指紋，持以行使交付信義房屋仲介公司人員收執，足生損害於乙○○、己○○及信義房屋承辦仲介案件之正確性。並因而取得己○○及其夫邱富發之年藉基
    本資料；隨即甲○○再以丁○○之照片偽造為「邱富發」名義之身分證件，並自
    不詳管道，取得己○○之財產歸戶資料、建物及土地登記謄本等資料。又因該房
    地之所有權登記為己○○，無法由丁○○加以扮演，丙○○乃又對外另行招募欲
    假冒己○○至銀行辦理抵押對保之人，乃由不詳姓名年籍綽號「家童」之成男子
    介紹戊○○（另經本院判處有期徒刑一年，緩刑三年在案）予丙○○認識，丙○○告以戊○○其工作很簡單，僅需假冒為己○○本人，俟渠送件至銀行初審過後
    ，僅需於銀行通知對保之時，夥同渠與丁○○（假冒為己○○之丈夫邱富發），
    前往對保，表示是己○○本人要以房地抵押借貸即可，其餘渠均會辦妥，不必管
    其他事，也不必擔心，並可得一千九百萬元之百分之二至百分之三左右即數十萬
    元之報酬，戊○○了解該工作即係假冒他人至銀行簽名即可獲利，與甲○○、丙○○、丁○○等人基於共同之犯意連絡，意圖為自己不法所有，同意加入該集團
    ，先預支五萬元左右，並前往照相而後由甲○○、丙○○為首之詐欺集團中之某
    人，前往取得照片後，偽造「己○○」之身分證件，並同時在不詳時地，委由不
    知情之人偽刻「邱富發」、「己○○」之印章各一枚後，由丙○○先行送件至聯
    邦銀行高雄分行（以下簡稱聯邦銀行）辦理貸款申請，俟聯邦銀行初審通知送件
    人前往對保時，冒名「己○○」之戊○○因而於八十八年三月十日與冒名「邱富
    發」之丁○○及丙○○三人由甲○○駕車送渠等至聯邦銀行申辦本金一千二百萬
    元之抵押借款對保，於聯邦銀行吉祥理財貸款申請書申請人欄上偽簽「己○○」
    署押及以上開偽造之印章偽蓋印文各一枚；及於借款約定書上之立契約書欄及對
    保欄上，由戊○○均偽造「己○○」署押及偽造其印文各一枚，並於契約書條項
    最後一行及簽收人欄各偽造「己○○」印文一枚；並於欠缺金額、發票日、到期
    日而僅具私文書效力之本票一紙發票欄處，由戊○○冒簽「己○○」署押一枚、
    偽造印文三枚；丁○○亦冒簽「邱富發」署押一枚、偽造其印文三枚，丁○○亦
    於上開借款約定書上之立契約書欄及對保欄上均偽造「邱富發」署押及偽造其印
    文各一枚，並於契約書條項最後一行偽造「邱富發」印文一枚，持以交回聯邦銀
    行承辦人，表示係己○○夫婦前來貸款，而足生損害於己○○、邱富發及聯邦銀
    行辦理貸款之正確性。嗣經聯邦銀行承辦人於翌日前往己○○本人住處調查，查
    知冒貸情事後，除報警處理外，並仍以辦理手續為名，誘使丙○○等人前來，而
    於八十八年三月十五日下午四時許，丙○○、丁○○及戊○○依約由甲○○駕車
    送渠等至聯邦銀行，于同日下午四十三十分，為警當場查獲丙○○、丁○○及戊○○等三人，甲○○則乘隙逃逸，並扣得偽造己○○、邱富發、乙○○之身分證
    各一張，偽造己○○及邱富發印章各一枚，邱富發、乙○○之名片一張、丙○○
    、丁○○使用之行動電話兩支，再經臺灣高雄地方    法院檢察署檢察官偵辦後
    查知甲○○涉有上情。
二、案經臺灣高雄地方法院檢察署檢察官自動檢舉偵查起訴。
    理  由
一、訊據被告甲○○矢口否認有何偽造文書、詐欺之犯行，辯稱：在八十四、八十五
    年開設代書事務所及仲介公司，被告丙○○是伊僱用之仲介業務員，伊雖認識被
    告丙○○，但本件案件伊完全不知情，對於被告丙○○在外面做何事，伊並不清
    楚云云。經查，右揭事實，迭據同案被告丙○○於警訊、偵查中、本院審理時及
    同案被告戊○○於本院審理時均供述屬實，核與被害人己○○、乙○○於警訊之
    指訴情節及證人即信義房屋仲介公司職員梁添德於警訊之證述均相符合，再參以
    同案被告丙○○、戊○○與被告甲○○並無仇隙，當無設詞誣陷之可能，且同案
    被告丙○○及戊○○之供述，並非推由被告甲○○一人承擔，而係兼有不利己之
    陳述，是同案被告丙○○及戊○○此部分之供詞，自足採信。此外，復有偽造己○○、邱富發、乙○○之身分證各一張、偽造己○○及邱富發印章各一枚扣案可
    資佐證及欠缺發票日、到期日、金額之本票、借款約定書、吉祥理財貸款申請書
    、信義房屋要約書、戶籍謄本、地籍資料等件在卷可稽。是被告前開所辯顯係諉
    卸飾詞，不足採信，本件事證明確，被告犯行洵堪認定。
二、按本票之發票人、發票日、金額為本票絕對必要記載事項，苟欠缺該絕對必要記
    載事項之一者，除有票據法第十一條第二項規定之適用外，該本票仍為無效票據
    。而刑法第二百零一條第一項之偽造有價證券罪，並未有處罰未遂之明文，即不
    能繩以該罪（最高法院七十一年台上字第七三一八號判決參照），是核被告甲○○所為，係犯刑法第二百十六條、第二百十二條之行使偽造國民身分證罪、第二
    百十六條、第二百十條之行使偽造私文書罪及第三百三十九條第三項、第一項之
    詐欺取財未遂罪，被告甲○○與丙○○、丁○○、戊○○等人有犯意之聯絡及行
    為之分擔，均為共同正犯。其委由不詳姓名之人偽刻印章，為間接正犯。又被告
    偽造上開印章後，據以偽造印文及偽造署押之行為均係偽造私文書之部分行為應
    為偽造私文書之犯行所吸收；又其偽造私文書、偽造國民身分證後，復持以行使
    ，其偽造之低度行為均為行使之高度行為所吸收，均不另論罪。被告先後多次行
    使偽造私文書及行使偽造國民身分證之犯行，均時間緊接，方法相同，觸犯構成
    要件相同之罪名，顯均係基於概括犯意為之，各均為連續犯，應依同法第五十六
    條規定，各以一罪論，並均加重其刑。又被告所犯上開三罪間，有方法結果之牽
    連關係，為牽連犯，應依同法第五十五條規定，從一重之行使偽造私文書罪處斷
    。爰審酌被告正值青壯，不循正當合法途徑賺取所用，竟組成詐騙集團，欲騙取
    他人之錢財，惡性非輕，且犯後猶飾詞狡卸，不知悔悟，並斟酌其犯罪之動機、
    目的、手段，所得之利益、所生危害，及犯罪後態度等一切情狀，量處如主文所
    示之刑，以資懲儆。扣案之偽造「己○○」、「邱富發」、「乙○○」之身分證
    各一張，為被告甲○○及其共犯丙○○等人所有，係供犯罪所用之物，應依刑法
    第三十八條第一項第二款規定宣告沒收；另聯邦商業銀行高雄分行本票上「己○○」、「邱富發」署押各一枚、印文各三枚，借款約定書上「己○○」、「邱富
    發」署押各二枚、「己○○」印文四枚、「邱富發」印文三枚，吉祥理財貸款申
    請書上「己○○」署押、印文各一枚，信義房屋要約書上「乙○○」署押、指印
    各一枚，偽造「己○○」、「邱富發」印章各一枚，不問屬於犯人與否，均應依
    刑法第二百十九條規定，併予宣告沒收。至扣案之邱富發、乙○○名片各一張、
    共犯丙○○、丁○○使用之行動電話兩支，不能認與本件犯罪有何直接關連，爰
    不另予宣告沒收，而聯邦銀行為不具效力之本票、借款約定書、吉祥理財貸款申
    請書，及信義房屋要約書各一份，雖為被告所製作內容，並供犯罪所用之物，惟
    業已分別交付予聯邦銀行及信義房屋仲介公司，非屬被告所有之物，故亦不另為
    沒收之諭知，併此敘明。
據上論斷，應依刑事訴訟法第二百九十九條第一項前段，刑法第二十八條、第五十
五條、第二百十六條、第二百十條、第二百十二條、第三百三十九條第一項、第三
項、第五十六條、第二百十九條、第三十八條第一項第二款，罰金罰鍰提高標準條例
第一條前段，判決如主文。
中      華      民      國    九十      年      三        月    十六    日
                                    臺灣高雄地方法院刑事第一庭
                                        法  官   陳玉聰
右正本證明與原本無異。
如不服本判決，應於判決送達後十日內，向本院提出上訴狀。
                                        書記官   鄭淑臻
中    華    民    國        九十      年      三      月      十九      日
附錄本案論罪科刑法條全文：
刑法第二百十條：
偽造、變造私文書，足以生損害於公眾或他人者，處五年以下有期徒刑。
刑法第二百十二條：
偽造、變造護照、旅券、免許證、特許證及關於品行、能力、服務或其他相類之證書
、介紹書，足以生損害於公眾或他人者，處一年以下有期徒刑，拘役或三百元以下罰
金。
刑法第二百十六條：
行使第二百十條至第二百十五條之文書者，依偽造、變造文書或登載不實事項或使登
載不實事項之規定處斷。
刑法第三百三十九條第一項、第三項：
意圖為自己或第三人不法之所有，以詐術使人將本人或第三人之物交付者，處五年以
下有期徒刑、拘役或科或併科一千元以下罰金。
前二項之未遂犯罰之。


司法院資訊處製作；財團法人民間司法改革基金會備份。
